臺灣臺北地方法院刑事判決　　　　　　　 94年度訴字第427號
公　訴　人　臺灣臺北地方法院檢察署檢察官
被　　　告　庚○○
指定辯護人　乙○公設辯護人陳德仁
上列被告因偽造有價證券等案件，經檢察官提起公訴（94年度偵
緝字第430號），乙○判決如下：
    主  文
庚○○連續意圖供行使之用而偽造有價證券，處有期徒刑年貳
月。如附表所示偽造之支票紙均沒收。
    事  實
一、庚○○於民國92年10月間某日，在臺北縣泰山鄉○○路○段
    427號其住處，明知真實姓名、年籍均不詳之成年男子，綽
    號「阿輝」所交付以台北銀行吉林分行為付款人，帳號為31
    8-2號，支票號碼為CN0000000號、CN0000000號、CN0000000
    號，均已蓋妥發票人印鑑之支票3紙，係屬來路不明之贓物
    （該3紙支票為辛○○所有，於89年12月28日10時許在臺北
    市○○○路與新中街口附近失竊，失竊時為發票日期、票面
    金額及發票人欄均空白），竟為便利使用，基於收受贓物之
    犯意而加以收受，且庚○○明知支票非經真正發票人授權，
    不得任意簽發使用，並基於意圖供行使之用而偽造有價證券
    之概括犯意，先後於不詳時間在上開住處，擅自填載發票日
    為92年11月11日、面額為新台幣（下同）75,000元於支票號
    碼CN0000000號支票，及發票日為同年月21日，面額35,000
    元於支票號碼CN0000000號支票，暨發票日為同年月25日、
    面額35,000元於支票號碼CN0000000號支票上，而完成該3紙
    支票之偽造行為，並自92年10月間某日起至同年11月間某日
    止，分別持向不知情之戊○○、林金田、甲○○等人行使（
    其中林金田再將之交予不知情之丙○○○提示；甲○○再持
    向方美玲調借現金，方美玲再將之轉讓交予楊東隆以支付貨
    款）等人行使，以為日後清償借款擔保兼收據、抵償房租欠
    款及調借現金之用（詳細支票號碼、發票日期、票面金額、
    行使日期、行使地點及交付票據目的詳如附表所示），致戊○○、林金田陷於錯誤，而分別交付現金25,000元予庚○○
    ，及同意抵銷庚○○所欠房租35,000元，嗣經不知情之丙○○○、楊東隆提示支票，因該等支票業經辛○○掛失止付而
    均遭退票，始循線查獲。
二、案經臺北市政府警察局士林分局、大安分局分別報請臺灣臺
    北地方法院檢察署檢察官偵查起訴。
    理  由
一、訊據被告庚○○固坦承於前揭時、地，自綽號「阿輝」之男
    子收受上開支票，並填寫票面金額分別為75,000元、35,000
    元、35,000元及發票日期依序為92年11月14日、同年月21日
    、同年月25日等票據上應記載事項後，分別持向不知情之戊○○、林金田、甲○○，作為擔保借款兼借據、抵償欠繳房
    租及調借現金之用等事實。惟被告矢口否認有收受贓物及偽
    造有價證券之犯行，辯稱：綽號「阿輝」之男子因積欠其14
    0,000元之債務，所以交付該3張已蓋妥發票人印鑑、但發票
    日期及金額欄空白之支票，交伊自行填寫運用，其以前從未
    使用過票據，以為「阿輝」有填寫支票之權利，始由其自行
    填寫金額及發票日期，持以擔保借款、清償欠繳房屋及調現
    ，其確不知該支票係贓物云云。經查：
  (一)帳號為318-2號、支票號碼為CN0000000號、CN0000000號、
    CN0000000號號之空白支票（發票日期、金額及發票人欄均
    空白）係證人即發票人辛○○於89年12月28日10時許，在臺
    北市○○○路、新中街口所失竊之空白支票（未載發票日、
    發票金額，且未蓋發票人章）等情，業據證人辛○○於警詢
    時證述在卷（見93年度偵字第7131號偵查卷第13至14頁、93
    年度偵字第10163號偵查卷第20至21頁），並有票據掛失止
    付通知書、遺失票據申報書在卷可稽（見93年度偵字第7131
    號偵查卷第34頁、第35頁），是前開支票，應屬贓物，已可
    認定。又如附表編號1至3所示3紙支票上所蓋用之發票人章
    係「全木電訊實業有限公司」、「顏志祥」、「會計部」等
    字樣，此顯與系爭支票帳戶所使用之發票人印章不符，系爭
    支票顯非被害人辛○○所簽發，亦堪認支票係屬偽造無訛。
  (二)又如附表編號1所示支票號碼CN0000000號支票係被告於92
    年10月間，持向其姊夫戊○○借款25,000元，以為日後清償
    借款擔保兼借據而交付，嗣經戊○○提示而遭退票等情，業
    據證人戊○○於乙○審理時證述明確（見乙○94年8月9日審
    判筆錄第2至5頁），復有上開支票正面影本及台北富邦商業
    銀行吉林分行94年8月8日北富銀吉字第94000370 0號函檢送
    之支票背面影本、提示人資料影本各1份附卷可稽。
  (三)而如附表編號2所示支票號碼CN0000000號支票，則係被告於
    92年11月間某日，為抵償欠繳房東丙○○○之房租，而交付
    予其房東丙○○○之夫林金田，致林金田陷於錯誤，而同意
    抵償被告所欠房租35,000元，使被告獲得暫免計算房租遲延
    利息之不法利益，嗣經林金田將該支票委由不知情之證人即
    丙○○○存入帳戶提示，因該支票已經掛失止付而遭退票等
    情，亦據證人林金田、丙○○○分別於乙○審理時證述明確
    （見乙○94年7月21日審判筆錄第2至8頁），復有上開支票
    正、反面影本、退票理由單影本、掛失止付票據提示人資料
    查報表各1份附卷可稽（見93年度偵字第10163號偵查卷第25
    至28頁）。
  (四)再如附表編號3所示支票號碼CN0000000號支票，則係92年10
    月25日，被告持向其友人甲○○調借現金而交付，嗣經證人
    甲○○持向不知情之證人方美玲調借現金，證人方美玲將之
    用於給付租用機械貨款而交付予不知情之證人楊東隆，經證
    人楊東隆存入自己帳戶提示，因該支票已經掛失止付而遭退
    票等情，亦分別據證人甲○○、方美玲、楊東隆於警詢時證
    述明確（見93年度偵字第7131號偵查卷第26至29頁、第22至
    23頁、第17至19頁），復有上開支票正、反面影本、退票理
    由單影本、掛失止付票據提示人資料查報表各乙份附卷可稽
    （見同上偵查卷第31至33頁）。
  (五)另被告於乙○審判期日前，僅知交付支票之人係「阿輝」，
    為丁○○之友人，家住臺北縣汐止市○○段○段227巷12號，
    並不知「阿輝」真實身分為何，經乙○按址查詢，始知係姓
    名為「己○○」者設籍於上址；且如附表所示3紙支票之發
    票人為辛○○，並非「阿發」，已如前述，且被告自「阿發
    」處收受時，該等支票上之金額及日期仍屬空白，為被告所
    供承，則「阿發」豈能無端持有他人之空白支票，衡情，被
    告理應置疑該支票之合法來源，蓋此涉及支票提示時應如何
    存款供兌領之問題，焉能以「阿發」告知沒問題為搪塞。況
    被告辯稱其未懷疑該3紙支票來源，係因阿輝透過丁○○向
    其借錢，且阿輝交付支票時，丁○○也在場等語（見乙○94
    年5月18日準備程序筆錄第2頁）；惟核與證人丁○○於乙○
    證稱：「（檢察官問：己○○是不是透過你庚○○借錢？）
    不是透過我，是他們自己接洽。」等語相互歧異，足認被告
    前揭辯詞，顯非實情。
  (六)此外，證人丁○○經乙○與被告隔離訊問結果，與被告所供
    ，就被告取得支票之用途、現場之情形等情，雖大致相符，
    惟證人丁○○稱：「支票的內容我不清楚，我只知道有拿3
    張支票，發票人是何人及有無蓋章我不知道」、「（檢察官
    ：庚○○拿票時，你有無聽到庚○○問己○○票是何人的票
    ？）我不知道。（檢察官問：庚○○當時有無要己○○保證
    票的兌現？）我不知道）。」、「我只有聽到庚○○跟己○○要錢，己○○就拿票出來，當時還有無談什麼我沒聽到」
    等語（見乙○94年6月7日審判筆錄第5頁、第7頁），僅能證
    明己○○有拿取支票給被告，對於當天取得之支票是否即係
    本案支票？被告是否係確信支票之來源合法後，始收受支票
    ？均無法證明，是證人丁○○之證述，尚不足為有利於被告
    認定之證據。
  (七)綜上所述，被告自不詳之人「阿發」處收受支票，該人既非
    有權使用該支票，則被告亦無權簽發該支票，被告在支票上
    填寫發票日期及金額以完成發票行為，並持之而抵償房租及
    調借現金，被告應有不法之認識，且其行為與刑法偽造有價
    證券之構成要件相當，本案事證明確，被告犯行堪以認定。
二、按行使偽造有價證券，以取得票面價值之對價，固不另論詐
    欺罪，但如以偽造之有價證券供作擔保或作為新債清償而借
    款，則其借款之行為，為行使有價證券以外之另一行為，其
    間有方法結果關係，應論以詐欺罪之牽連犯。被告明知上開
    支票係來路不明之贓物，而仍予以收受，係犯刑法第349條
    第1項之收受贓物罪；又被告意圖供行使之用，未經支票原
    所有權人之授權而於僅有發票人蓋章之空白支票上，分別填
    寫金額、發票日，完成發票行為，偽造有價證券，係犯刑法
    第201條第1項之偽造有價證券罪；另被告持前開如附表編號
    1所示偽造支票供作擔保兼借據而向戊○○借款現金25,000
    元，及持如附表編號2所示偽造支票用以抵償欠繳丙○○○
    之房租35,000元，係犯刑法第201條第2項前段之行使偽造有
    價證券罪，並分別觸犯刑法第339條第1項詐欺取財罪、同條
    第2項詐欺得利罪；而行使偽造有價證券之低度行為，為偽
    造有價證券之高度行為所吸收，不另論罪。被告先後3次所
    為偽造有證券罪，時間緊接，方法相同，觸犯構成要件相同
    之罪，顯係基於概括犯意為之，各為連續犯，依刑法第56條
    規定，以一罪論，並加重其刑。又被告收受贓物、連續行使
    偽造有價證券之目的在於詐取財物及不法利益，所犯上開各
    罪間，有方法目的之牽連關係，為牽連犯，應從一重之連續
    行使偽造有價證券罪處斷。另起訴事實雖未載明被告偽造如
    附表所示編號1所示支票，持向戊○○詐借現金供作日後清
    償擔保，涉犯偽造有價證券、詐欺取財罪部分，及以如附表
    編號2所示支票抵償欠繳房租另涉犯詐欺得利罪，然上開部
    分事實與公訴人起訴之犯罪事實既分別具有連續犯、牽連犯
    之裁判上一罪關係，應為起訴效力之所及，乙○自得併予審
    理，附此敘明。爰審酌被告素行、犯罪所得金額等其他一切
    犯罪情狀，量處如主文所示之刑。如附表所示支票3紙，不
    問屬於犯人與否，應依刑法第205條之規定，併宣告沒收之
    。
據上論斷，應依刑事訴訟法第299條第1項前段，刑法第56條、第
201條第1項、第205條，罰金罰鍰提高標準條例第1條前段，判決
如主文。
本案經檢察官彭慶文到庭執行職務
中　　華　　民　　國　　94　　年　　8 　　月　　 9  　日
　　　　　　　　　刑事第十三庭  審判長法  官  朱瑞娟
                                      法  官  吳佳薇
                                      法　官　陳慧萍
上正本證明與原本無異。
如不服本判決，應於判決送達後10日內向乙○提出上訴狀（應抄
附繕本）。告訴人或被害人如對於本判決不服者，應具備理由請
求檢察官上訴，其上訴期間之計算係以檢察官收受判決正本之日
期為準。
　　　　　　　　　　　　　　　      　書記官　何適熹
中　　華　　民　　國　　94　　年　　9 　　月　　15　　日
附錄本案論罪科刑法條：
中華民國刑法第201條：
意圖供行使之用，而偽造、變造公債票、公司股票或其他有價證
券者，處3年以上10年以下有期徒刑，得併科3,000元以下罰金。
行使偽造、變造之公債票、公司股票或其他有價證券，或意圖供
行使之用，而收集或交付於人者，處1年以上7年以下有期徒刑，
得併科3,000元以下罰金。
中華民國刑法第349條：
收受贓物者，處3年以下有期徒刑、拘役或500元以下罰金。
搬運、寄藏、故買贓物或為牙保者，處5年以下有期徒刑、拘役
或科或併科1,000元以下罰金。
因贓物變得之財物，以贓物論。
